台灣板橋地方法院刑事判決　　　　　　　　　　　　八十九年度訴字第一三五八號
　　公　訴　人　台灣板橋地方法院檢察署檢察官
　　被　　　告　甲○○
右列被告因偽造文書等案件，經檢察官提起公訴（八十八年度偵字第二００三七號，
八十九年度偵字第三六七、五六六八號）及移
九年度偵字第三七０一、六五二七號），本院判決如左：
    主  文
甲○○無罪。
    理  由
一、公訴意旨略以：被告甲○○與戊○○（所犯贓物罪已為本院判決無罪）均明知丙○○（本院另案審理，現通緝中）等人係以「借屍還魂」手法從事竊車套車工作
    ，竟基於牙保贓物之犯意，將丙○○所交付已套裝完成之車輛出售他人，從中得
    利。嗣於民國（下同）八十八年八月二十四日晚九時許，丙○○等人駕駛已套裝
    完成之車號Ｓ五─八０八０號自用小客車，與被告甲○○及戊○○所介紹之買者
    ，相約在桃園縣蘆竹鄉○○路○段三三八號附近看車時，為警當場查獲。因認被
    告甲○○係涉犯刑法第三百四十九條第二項（起訴書僅引刑法第三百四十九條）
    牙保贓物之罪嫌云云。
二、按犯罪事實應依證據認定之，無證據不得推定其犯罪事實，刑事訴訟法第一百五
    十四條定有明文；次按認定犯罪事實，須依證據，而所謂證據，係指合法之積極
    證據就犯罪事實能為具體之證明者而言；又認定不利於被告之事實，須依積極證
    據，苟積極證據不足為不利於被告事實之認定時，即應為有利於被告之認定，更
    不必有何有利之證據，最高法院三十年上字第八一六號著有判例。再所謂「積極
    證據足以為不利被告事實之認定」，係指據為刑事訴訟法上證明之全盤證據資料
    ，無論其為直接證據或間接證據，在客觀上均須達於通常一般之人均不致於有所
    懷疑，而得確信其為真實之程度，始得據為有罪之認定，若其關於被告是否犯罪
    之證明未能達此程度，而有合理性懷疑之存在，致使無從形成有罪之確信，根據
    「罪證有疑，利於被告」之證據法則，即不得遽為不利於被告之認定，此觀諸最
    高法院七十六年台上字第四九八六號判例意旨自明。
三、本件公訴人起訴書僅泛稱：「被告甲○○明知丙○○等人係以「借屍還魂」手法
    從事竊車套車工作，竟基於牙保贓物之犯意，將丙○○所交付已套裝完成之車輛
    出售他人，從中得利」；然被告甲○○究係於何時在何地，為丙○○牙保何車輛
    （車號為何），出售予何人以及得利若干，於起訴書中均無一敘及。再依卷內證
    人丙○○所述：被告甲○○僅有一次介紹買主之行為，亦即為警查獲之介紹車號
    Ｓ五─八０八０號自用小客車之行為；又本院僅就公訴人起訴書附表一所列之車
    輛予以一一論述。於起訴書附表一內編號一：丙○○等人於八十八年六月二十
    七日在台北縣三重市○○○街二０七號前竊取庚○○所有之車號ＤＫ─九三二二
    後，即將車身號碼與引擎號碼予以變，再懸掛向陳善錫購買之肇事車牌Ｓ五─八
    ０八０號（起訴書附表一誤為八五八０）。嗣於八十八年八月二十四日晚九時許
    ，丙○○等人駕駛已套裝完成之車號Ｓ五─八０八０用小客車，與被告甲○○、
    戊○○所介紹之買者，相約在桃園縣南崁路二段三三八號附近看車時為警查獲。
    惟按刑法第三百四十九條第二項「牙保贓物」，係指明知為贓物而代為介紹犯罪
    人處分贓物之一切行為而言。又牙保贓物罪並無處罰未遂犯，是牙保贓物究係以
    何者行為為既遂，本院認牙保行為乃為居間介紹，為其媒介，自應以雙方（即出
    賣人、買受人）完成契約行為為牙保之既遂，亦即雙方對於買賣標的物及價金意
    思表示有合致，買賣契約始可成立。至事後之契約履行，交付贓物與價金，乃屬
    當事人雙方之問題。本件被告甲○○與共同被告戊○○於警訊及偵審中固坦承有
    為丙○○代為介紹買主；惟共同被告戊○○亦供稱：我約丙○○過去開車給買主
    看，價錢並沒有談妥，當時買主也還有到現場即為警查獲等語，且遍查全卷依丙○○及被告甲○○分別於警訊及偵審中均無敘及該牙保車號Ｓ五─八０八０號自
    用小客車，就買賣標的物與價金二者，丙○○與欲購買上開車輛之人已意思表示
    合致。是以被告甲○○牙保贓物之行為尚未達既遂之程度，而刑法第三百四十九
    條第二項牙保贓物罪，並無處罰未遂之明文。再起訴書附表一編號二所列：丙○○等人於八十八年八月十八日七時許，在台北縣新店市○○路二三五巷六弄二
    之一號前竊取羅廣典使用之車號ＣＯ─四二四０號自用小客車，之後變造車身號
    碼及引擎號碼，再改懸掛於八十八年七月二十九日向徐永裕購買之陳素幸所有肇
    事撞毀之車號ＰＥ─０九０九號之車牌；惟查依證人吳國財於警訊筆錄中稱；「
    該ＰＥ─０九０九號自用小客車係丙○○八十八年八月二十六日上午十時許開來
    放在苗栗市○○路三四二號隔壁空地，就一直放到現在均未動過」（見台灣台北
    地方法院檢察署八十九年度偵字第三二二九號偵查卷第九頁）。是編號二之車號
    ＰＥ─０九０九號自用小客車並未售出，故被告甲○○自無牙保該贓車之行為。
    又起訴書附表一編號三所述：丙○○等人於八十八年六月二十九日七時三十分
    許，在桃園縣中壢市○○街四七一號前竊取己○○所有之車號ＨＱ─四二六七號
    自用小客車，之後丙○○等人變造車身號碼與引擎號碼，再改懸掛向彭衡君買受
    康志榮於八十八年六月二十日因車禍肇事之車號ＰＶ─四三二０號之車牌。經查
    上開改懸掛車牌ＰＶ─四三二０號之自用小客車，經警於八十八年八月二十四日
    晚九時許，在桃園縣蘆竹鄉○○路○段三三八號附近查獲時亦有查獲上開車號Ｐ
    Ｖ─四三二０號自用小客車，足見該贓車並未售出，亦無證據證明被告甲○○有
    代為介紹買主購買此贓車之行為。綜上所述，足見公訴人所舉之證據，尚嫌不足
    。此外復查無其他積極證事證足資證明被告甲○○有被訴牙保贓物既遂之犯行，
    既不能證明被告犯罪，自應諭知被告無罪之判決。
四、本案被告經合法傳喚無正當理由不到庭；惟本院認為本件係應諭知無罪之案件，
    故不待被告被告之陳述逕行判決。
五、至移送併案審理部分（台灣新竹地方法院檢察署八十九年度偵字第三七０一、六
    五二七號）：因本案既已諭知無罪，是併辦部分自無裁判上一罪關係之可言，本
    院自無法併予審酌，應退還原檢察官依法偵查處理，附此說明。
六、又被告乙○○及丁○○二人所犯偽造文書等罪部分另行審結，併予說明。
據上論斷，應依刑事訴訟法第三百零一條第一項、第三百零六條，判決如主文。
本案經檢察官郭緯中到庭執行職務
中    華    民    國    九   十   一    年    三    月   二   十   二   日
                              台灣板橋地方法院刑事第二庭
                                  法  官  潘  長  生
右正本證明與原本無異。
如不服本判決，應於判決送達後十日內向本院提出上訴狀 (應附繕本) ，上訴於
臺灣高等法院。
                                   書記官 王  增  華
中      華      民      國      九 十 一      年    三    月  二十八    日
